# 自然人股东无偿给公司借款的会计核算

提问人：艾玛 123 时间：2023-05-06 17:55:52
背景：企业B出于经营需要，向其自然人股东A借款 1 亿元，约定不收取利息，借款期限为三年，到期一次还本，自然人A持有B公司20%的股权。请问陈版主是不是可以参照中审众环研究实务案例卷“问题4-1-26：母子公司之间的无息借款或低息贷款在双方各自个别财务报表中的处理”。企业B按同条件下市场利率算 1 亿元借款算三年的现值（即公允价值）确认长期应付款，公允价值与 1 亿元借款的差额计入资本公积-资本溢价，每年末按摊余成本乘以市场利率确认利息支出，如果企业B公司需要按月计提利息，是否可以按前述的计算的每年利息除以 12 ，还是要按月算现值，再用每月末的摊余成本计算。

回答人：chenyiwei
1 、可以参照该问题解答中母公司向子公司提供无息贷款的方式处理。
2 、理论上应根据年度折现率算出月度折现率（月度折现率=（1+年度折现率）^(1/12)-1），在此基础上按月编制实际利率摊销表。如果差异较小的，也可以基于重要性原则采用简化处理，即按前述的计算的每年利息除以 12 。

提问人：艾玛 123 时间：2023-05-10 10:16:18
陈版主，请问如果案例背景改成两个子公司之间的 3 到期一次还本的无息借款呢，这种情况也需要算现值作为公允价值吗，本金与公允价值的差额计入哪里呢

回答人：chenyiwei
是。本金与公允价值的差额，借入方贷记资本公积，借出方借记资本公积。双方共同的母公司借记“长期股权投资——借入方”，贷记“长期股权投资——借出方”。